臺灣臺中地方法院刑事判決
111年度易字第912號
公  訴  人  臺灣臺中地方檢察署檢察官
被      告  李朝宗


上列被告因侵占案件，經檢察官提起公訴（110年度偵字第41403
號），本院判決如下：
    主    文
李朝宗犯侵占遺失物罪，處罰金新臺幣參仟元，如易服勞役，以
新臺幣壹仟元折算壹日。未扣案之犯罪所得新臺幣壹仟參佰元沒
收，於全部或一部不能沒收或不宜執行沒收時，追徵其價額。
    犯罪事實
一、李朝宗於民國110年9月11日23時1分許，在臺中市○○區○○街0
    0號住處前騎樓（下稱系爭騎樓）之木椅上，見連浩哲所有
    之錢包1只（內有現金新臺幣【下同】1300元、郵局金融卡1
    張、中國信託銀行金融卡1張、軍證1張)遺留在該處，竟意
    圖為自己不法之所有，徒手拾取後予以侵占入己。嗣經連浩
    哲發現其錢包遺失，遂於翌日（12日）返回上址尋找，而在
    該處前垃圾桶內尋獲前揭錢包，惟錢包內之現金及軍證已不
    見，復經警調閱監視錄影畫面始循線查獲。
二、案經臺中市政府警察局第六分局報告臺灣臺中地方檢察署檢
    察官偵查起訴。
    理    由
壹、證據能力
　　按被告以外之人於審判外之陳述，雖不符刑事訴訟法第159
    條之1至之4之規定，而經當事人於審判程序同意作為證據，
    法院審酌該言詞陳述或書面陳述作成時之情況，認為適當者
    ，亦得為證據。當事人、代理人或辯護人於法院調查證據時
    ，知有第159條第1項不得為證據之情形，而未於言詞辯論終
    結前聲明異議者，視為有前項之同意，同法第159條之5 定
    有明文。經查，公訴人、被告李朝宗於本院準備程序時，就
    本判決所引用下列各項屬於被告以外之人於審判外陳述之證
    據，知有第159條第1項不得為證據之情形，均同意有證據能
    力（見本院卷第29頁），且迄至言詞辯論終結前均未聲明異
    議，本院審酌該等證據作成當時之過程、內容、功能等情況
    ，均無不適當之情形，是依上開規定，認得作為本案證據。
貳、實體部分
一、訊據被告雖不否認有於上開時間、地點從上開木椅上拿取物
    品察看，然否認有何侵占遺失物之犯意，並辯稱：該物品係
    伊所有等語。
二、經查，被害人連浩哲於上開時間有至系爭騎樓，且被告於被
    害人離開後，有自系爭騎樓拿起物品觀看；被害人遺失於該
    處之錢包後於系爭騎樓前尋獲，但部分物品仍未找回等節，
    業據被告自陳在卷（見偵卷第15頁至第23頁、第85頁至第86
    頁；本院卷第85頁至第86頁），核與被害人證述相符（見偵
    卷第25頁至第30頁），並有職務報告、臺中市警察局第六分
    局扣押筆錄、扣押物品目錄表、贓物認領保管單各1份，監
    視器畫面翻拍照片20張在卷可查（見偵卷第11頁至第13頁、
    第39頁至第47頁、第61頁至第79頁），是此部分堪先認定為
    真實。
三、被告確有侵占被害人遺失在系爭騎樓之物品乙節，業據被害
    人於警詢時證述：伊於110年9月11日22時59分，在系爭騎樓
    等朋友拿鑰匙給伊，因系爭騎樓有放一張竹籐椅，所以伊就
    坐下等朋友，並將錢包隨手放在旁邊的竹籐椅上，並於同日
    23時1分許離開系爭騎樓，於同日23時3分許再次返回系爭騎
    樓時，發現錢包不見；因伊只是去拿東西，離系爭騎樓不遠
    ，所以伊有一直注意系爭騎樓是否有人，當下該段期間只有
    一名男子從系爭騎樓屋内走出來；伊於110年9月12日5時50
    分許，在系爭騎樓前發現伊所遭竊之錢包被人丟在系爭騎樓
    的垃圾桶旁；伊發現錢包遭竊時，有找過系爭騎樓，伊確定
    系爭騎樓的垃圾桶旁邊沒有錢包；伊尋獲的錢包內，不見了
    軍證1張、1300元左右等語（見偵卷第25頁至第30頁），又
    被告與被害人互不認識，業據被告及被害人陳述在卷（見偵
    卷第22頁、第31頁），被害人並無構陷被告之動機，另經本
    院勘驗監視器畫面光碟，被害人進入系爭騎樓時，該木椅上
    有放著安全帽，旁邊並無其他物品，被害人將包包放在木椅
    上並坐在旁邊木椅，後來被害人拿起包包離開時，木椅上的
    安全帽旁有一黑色長條物體，被告隨即從其住處出來，拿起
    黑色長條物體起來觀看及抽取該黑色長條物體之內容物觀覽
    ，後將該黑色長條物品放入包包裡並離開一節，有本院勘驗
    筆錄1份及監視器畫面翻拍照片20張（見偵卷第61頁至第78
    頁；本院卷第45頁至第46頁）在卷可參，足認被害人確有遺
    失錢包在系爭地點，並經被告拾獲之情。
四、被告雖否認犯行，然其於警詢時辯稱：伊當時去買宵夜，順便去丟回收物，開門時，看見被害人突然從系爭騎樓座椅上跑走，伊後來看到系爭騎樓之木製電視櫃内的筆袋被拿出來並放在木椅上的黑色安全帽旁，伊就檢查該筆袋内有什麼東西，裡面有名片、衛生紙，伊就去回收箱丟回收物，伊認為該筆袋還有使用價值，就放進伊背包，就出去買消夜，結果看到被害人在旁邊；該筆袋只有伊在使用，用裡面的筆簽收包裹，伊是將筆袋放在電視櫃的最上層，該電視櫃是全開放式，無防盜裝置；被害人離開系爭騎樓時，該木椅上的安全帽旁即出現該筆袋，伊發現原本放於木櫃内的筆袋，變成放在安全帽旁邊；伊有翻開看筆袋内有何物，但沒有抽取任何物品；大概過1至2小時後，伊就出門抽菸，並將筆袋丟至系爭騎樓的回收箱；伊回家後，在警察來之前，伊將筆袋拿出來放於床頭櫃上，之後警員就來詢問，警員問伊有無拿取東西時，伊跟他們說沒有拿任何東西，因那筆袋是伊所有，所以沒告知員警有拿筆袋等語（見偵卷第15頁至第23頁）；於偵查時陳稱：監視器畫面中，伊當時拿的東西係伊的筆袋，伊去看裡面有什麼值錢的東西，值得被害人這樣做，伊看筆袋後，發現沒有用就丟回收等語（見第85頁至第86頁）；本院準備程序時陳稱：監視器畫面中的物品係伊所有等語（見本院卷第28頁）；於本院審理時辯稱：伊翻找的物品是伊放在系爭騎樓的櫃子裡的黑色筆袋；伊忘記筆袋何時丟的等語（見本院卷第45頁、第76頁）。然被告何時將黑色筆袋丟於回收箱乙節，前後陳述不一，是被告當時丟棄之物品是否果為其辯稱之筆袋，尚非無疑。另被告聲稱將黑色筆袋置放該處係為了方便簽收包裹之用，則繼續使用該筆袋即可，何需大費周章，先將該黑色筆袋放入其背包內，待買完宵夜後再丟棄在其家門口之回收箱？此節實與常理相違，難使本院信其所辯為真實。又經本院勘驗監視器影像，被害人至系爭騎樓並坐在該處時，該處木椅之安全帽旁並無其他物品，且被害人坐於該處時僅觀看手機，而於被害人離開該處時，該處木椅安全帽旁出現一長條物體，而被告係直接從該處木椅上拿起該長條物體並抽取內容物觀看後，將該物品置入其包包後離開現場一節，有本院勘驗筆錄1份在卷可查（見本院卷第45頁至第46頁），顯與被告上開辯詞相左，是被告所辯，洵不足採。是以，被告當時拿取之物品確為被害人之皮包，且該皮包內既有被害人之證件及現金，應知該皮包為被害人遺失之物，卻未將錢包送交警察局或返還被害人，足認被告有侵占遺失物之犯意。
五、綜上所述，被告辯詞不足採信，本件事證明確，被告上開犯
    行堪以認定，應依法論罪科刑。
六、論罪科刑
　㈠核被告所為，係犯刑法第337條之侵占遺失物罪。
　㈡爰審酌被告：於拾獲被害人遺失之皮包後，不思歸還失主，
    反圖個人私利侵占入己，造成被害人財產上之損失，其所為
    要無可取；犯後否認犯行之態度；迄今未與被害人達成和解
    ，彌補其所造成之損害；自陳學歷為高職、工作為廚師、經
    濟狀況小康之智識程度及生活狀況等一切情狀，量處如主文
    所示之刑，並諭知如主文所示之易服勞役折算標準，以資懲
    儆。
　㈢被告侵占之現金1300元，屬被告因犯罪所得之物，應依刑法
    第38條之1第1項前段、第3項規定宣告沒收之，並於全部或
    一部不能沒收或不宜執行沒收時，追徵其價額。至被告侵占
    之軍證1張，固為被告之犯罪所得，惟上開物品具有個人專
    屬性，非以本身經濟價值為目的，價值並不高，實難認為其
    沒收及追徵具何刑法上重要性，故不予宣告沒收；另被告所
    侵占之皮夾1個、金融卡2張，均由被害人具狀領回，有贓物
    認領保管單1紙在卷可查（見偵卷第47頁），爰不予以宣告
    沒收，均附此敘明。
據上論斷，應依刑事訴訟法第299條第1項前段，刑法第337條、
第42條第3項前段、第38條之1第1項前段、第3項，刑法施行法第
1條之1第1項，判決如主文。
本案經檢察官張文傑提起公訴，檢察官郭姿吟到庭執行職務。
中　　華　　民　　國　　111 　年　　12　　月　　12　　日
                  刑事第七庭    法  官  林雷安
以上正本證明與原本無異。
如不服本判決應於收受送達後20日內向本院提出上訴書狀，並應
敘述具體理由；其未敘述上訴之理由者，應於上訴期間屆滿後20
日內向本院補提理由書（均須按他造當事人之人數附繕本）「切
勿逕送上級法院」。
告訴人或被害人如不服判決，應備理由具狀向檢察官請求上訴，
上訴期間之計算，以檢察官收受判決正本之日起算。

                                書記官  黃英寬
中　　華　　民　　國　　111 　年　　12　　月　　13　　日
附錄論罪科刑法條
中華民國刑法第337條
意圖為自己或第三人不法之所有，而侵占遺失物、漂流物或其他
離本人所持有之物者，處1萬5千元以下罰金。